臺灣臺南地方法院民事裁定
111年度消債更字第225號
債  務  人  許美月    



上列當事人依消費者債務清理條例聲請更生事件，本院裁定如下
：
    主  文
債務人許美月自民國一百一十一年十一月十五日十七時起開始更
生程序；並命司法事務官進行本件更生程序。
    理  由
一、按債務人不能清償債務或有不能清償之虞者，得依本條例所
    定更生或清算程序，清理其債務；債務人無擔保或無優先權
    之債務總額未逾新臺幣一千二百萬元者，於法院裁定開始清
    算程序或宣告破產前，得向法院聲請更生；債務人對於金融
    機構負債務者，在聲請更生或清算前，應向最大債權金融機
    構請求協商債務清償方案，或向其住、居所地之法院或鄉、
    鎮、市、區調解委員會聲請債務清理之調解；協商或調解成
    立者，債務人不得聲請更生或清算，但因不可歸責於己之事
    由，致履行有困難者，不在此限；法院開始更生程序之裁定
    ，應載明其年、月、日、時，並即時發生效力；法院裁定開
    始更生或清算程序後，得命司法事務官進行更生或清算程序
    ；必要時，得選任律師、會計師或其他適當之自然人或法人
    一人為監督人或管理人，消費者債務清理條例（下稱消債條
    例）第3條、第42條第1項、第45條第1項、第151條第1項、
    第7項及第16條第1項分別定有明文。
二、本件聲請人主張：其任職○○，打零工維生，每月薪俸新台幣
    （下同）35,770元，除此收入外，僅有壽險保單、機車一輛
    ，並無其他財產，然累積債務總金額已達2,406,818元，均
    為無擔保或無優先權之債務，債務人有不能清償債務之情事
    ，前已提出財產及收入狀況說明書、債權人清冊及債務人清
    冊，以書面向本院聲請債務清理之調解，請求與最大債權金
    融機構即日盛商業銀行股份有限公司（下稱日盛銀行）共同
    協商債務清償方案，惟債務人尚須扶養因車禍殘障之子女，
    每月收入扣除個人生活必要費用、扶養費後，實無法負擔債
    權銀行所提供之還款方案，以致調解不成立，且其無擔保或
    無優先權之債務總額未逾1,200萬元，復未經法院裁定開始
    清算程序或宣告破產，爰依上開規定，提出前置協商不成立
    通知書、財產及收入狀況說明書、債權人清冊、債務人清冊
    ，聲請更生等語。
三、債務人其曾於民國108年4月間向本院聲請債務清理之調解（
    本院108年度南司消債調字第179號），惟因無法負擔最大債
    權金融機構所提供之還款方案，而調解不成立等情，業據債
    務人提出108年5月9日前置調解不成立證明書為證，堪認債
    務人確已與最大債權銀行踐行前置調解而不成立。
四、又債務人主張其目前任職○○，打零工維生，每月薪俸35,770
    元，除此收入外，僅有壽險保單、機車一輛；另其負債均為
    無擔保或無優先權之債務；名下僅有壽險保單、機車一輛，
    並無其他財產，而債務人僅是一般消費者，並未從事營業之
    事實，業據提出財產及收入狀況說明書、債權人清冊、債務
    人清冊、財政部南區國稅局108年、109年、110年度綜合所
    得稅各類所得資料清單、財政部南區國稅局全國財產稅總歸
    戶財產查詢清單、勞工保險被保險人投保資料表、服務證明
    書、111年1-4月薪俸明細表、中華民國人壽保險商業同業公
    會保險業通報作業資訊系統資料查詢結果表、財團法人金融
    聯合徵信中心查詢當事人綜合信用報告回覆書、機車行車執
    照、戶籍謄本、子女之身心障礙證明等件為證，堪信債務人
    此部分主張為真實。
五、再者，債務人雖陳報各債權人之債權為2,406,818元，然各
    債權人經本院函請回覆債權則為9,188,163元（債權數額詳
    如附件所示），有上開債權人回函在卷可稽。又最大債權銀
    行於債務人聲請前置調解時，因對於債務人每月可執行扣薪
    11,458元，而不接受債務人提出每月清償7,300元之還款方
    案，且未能提供債務人分期清償方案，債務人亦無能力一次
    清償，有調解進行單、日盛銀行108年5月6日陳報狀在卷可
    按。經查：　　　
（一）按債務人必要生活費用，以最近一年衛生福利部或直轄市
      政府所公告當地區每人每月最低生活費一點二倍定之。消
      債條例第64條之2第1項定有明文。債務人聲請更生或清算
      時所提財產及收入狀況說明書，其表明每月必要支出之數
      額，與消債條例第64條之2第1項、第2項規定之認定標準
      相符者，毋庸記載原因、種類及提出證明文件，亦為消債
      條例施行細則第21之1條第3項所明定。參酌債務人居住地
      即臺南市公告111年度之每人每月最低生活費為13,304元
      ，該生活費標準係按照政府最近一年平均每人消費支出（
      包括食品費、衣著鞋襪費、房租水電費、家居管理費、醫
      療保健費、交通通訊費、娛樂教育費及雜項支出）百分之
      六十訂定，故消債條例之債務人每月生活費標準自堪以上
      開每人每月最低生活費1.2倍即17,076元計之(計算式：14
      ,230×1.2＝17,076)。
（二）依債務人戶籍地之臺南市政府公告111年度每人每月最低
      生活費14,230元之1.2倍計算，債務人每月必要生活費用
      即應以17,076為認定基準。
（三）再按債務人對於金融機構因消費借貸、自用住宅借款、信
      用卡或現金卡契約而負債務，其法律關係較單純明確，金
      融機構並已訂有債務協商機制，如能協商成立，債務人或
      不須依本條例聲請更生或清算，可疏減法院負擔，有效分
      配司法資源。消債條例第151條立法理由闡述甚明。又按
      債務人無為一部清償之權利。民法第318條第1項前段固定
      有明文。惟按債務人之履行債務，須就全部債務而為清償
      ，始足以保護債權人之利益；然債務人處於經濟弱者之地
      位，其境況奇窘，而一時不能為全部之清償者，亦事所恆
      有，尤不能不顧及之。經查，債務人之財產及收入狀況，
      已如前述，而日盛銀行未提供任何清償方案，自應一次清
      償；則債務人依其財產及收入狀況，顯無能力一次清償上
      開債務。準此，堪認債務人確已達不能清償債務或有不能
      清償之虞之程度。
六、綜上所述，債務人僅係一般消費者，其已達不能清償債務或
    有不能清償之虞之程度，其中無擔保或無優先權之債務，在
    1,200萬元以下。債務人曾向最大債權銀行債務清理之協商
    ，請求與最大債權金融機構協商債務清償方案，惟協商不成
    立，且未經法院裁定開始清算程序或宣告破產，又查無消債
    條例第6條第3項、第8條或第46條各款所定駁回更生聲請之
    事由存在，則債務人聲請更生，應屬有據，爰裁定如主文所
    示。
中　　華　　民　　國　　111 　年　　11　　月　　15　　日
                  民事第五庭  法  官　張麗娟
以上正本係照原本作成。
本件裁定不得抗告。
中　　華　　民　　國　　111 　年　　11　　月　　15　　日
                              書記官　高培馨